臺灣高等法院刑事判決　　　　　　　　95年度上訴字第3612號
上　訴　人　臺灣板橋地方法院檢察署檢察官
被　　　告　甲○○
　　　　　　　　　　寄臺北市○○路○段39巷2號4樓之2
被　　　告　乙○○
共　　　同
選任辯護人　孫冬生律師
上列上訴人因被告等偽造文書案件，不服臺灣板橋地方法院95年
度訴字第867號，中華民國95年7月11日第一審判決（起訴案號：
臺灣板橋地方法院檢察署95年度偵字第4211號），提起上訴，本
院判決如下：
    主  文
原判決撤銷。
甲○○共同連續行使偽造私文書，足以生損害於他人，處有期徒
刑年。偽造如附表一至五所示之「丙○○○」及「王蔡明月」
之署押均沒收。
乙○○共同行使偽造私文書，足以生損害於他人，處有期徒刑壹
年。偽造如附表五所示之「王蔡明月」之署押均沒收。
    事  實
一、甲○○係土地登記專業代理人，於民國（下同）八十二年至
    八十八年間因資金周轉需求，陸續向丙○○○借貸，累計共
    新臺幣（下同）四千四百九十萬元，其中以其個人票據（即
    自己為發票人）向丙○○○借款部分為五百萬元，以客票（
    即他人為發票人）向丙○○○借款，並提供個人票據為擔保
    之金額為一千六百七十萬元，另提供六筆不動產為擔保向丙○○○借款為二千三百二十萬元，其中五筆不動產為：(一)於
    八十二年十一月十五日以陳有亮所有坐落在臺北縣永和市○○段九三一地號土地（權利範圍為所有權四分之一）及其上
    建物設定最高限額抵押權五百二十萬元，實際借款四百萬元
    。(二)於八十六年一月九日以林綵蘩所有座落在臺北縣樹林市
    ○○○段橫坑子小段四七六之一、之十六、之二一地號土地
    （權利範圍均為所有權六分之一）（起訴書誤載為四七六之
    一地號上之土地及其建物），設定最高限額抵押權六百五十
    萬元，實際借款五百萬元。(三)於八十六年六月四日以林張梅
    玉所有坐落在臺北縣板橋市○○○段一一三之四地號土地（
    權利範圍為所有權十萬分之一二四０）及其上建物設定最高
    限額抵押權五百二十萬元，實際借款四百萬元。(四)於八十八
    年八月十八日以陳俊龍所有坐落在臺北縣三重市○○段一四
    五九地號土地（權利範圍為所有權全部）及其上建物設定最
    高限額抵押權一百五十六萬元，實際借款一百二十萬元。(五)
    又因上開個人票據之原借款部分，屆期未清償，另行簽發板
    信商業銀行七百萬元支票（號碼ＧＭ0000000號）乙
    紙以換回原借款憑據，並於八十八年七月二十日以甲○○所
    有坐落在臺北縣中和市○○○段一三之二地號土地（權利範
    圍為所有權十萬分之三四六七）及其上建物，設定最高限額
    抵押權八百四十萬元予王蔡明月（即丙○○○之女）作為擔
    保。甲○○於辦理上開抵押權設定登記期間前，即陸續以土
    地登記專業代理人之身分，要求丙○○○提供印鑑證明及印
    鑑章，供其辦理土地登記使用，丙○○○不疑有他，依其指
    示提供相關印鑑證明及印鑑章予甲○○，詎甲○○竟單獨（
    附表一至四部分）或與乙○○（附表五部分）共同基於行使
    偽造私文書、使公務員登載不實之犯意聯絡，先後於向地政
    機關送件前某日，利用不知情之甲○○所經營代書事務所內
    職員偽造丙○○○、王蔡明月之簽名，再由甲○○擅自盜蓋
    丙○○○、王蔡明月之印鑑章於土地登記申請書、登記清冊
    、他項權利證明書遺失之切結書及清償證明書上，而偽造上
    開文件後，分別於八十六年六月三十日、八十六年十一月十
    七日、八十七年一月六日、八十八年十一月五日、八十八年
    十二月二十九日由乙○○或利用不知情之代書事務所內職員
    持偽造之上開文件，向臺北縣樹林地政事務所、臺北縣板橋
    地政事務所、臺北縣中和地政事務所及臺北縣三重地政事務
    所，而連續以丙○○○、王蔡明月之代理人身分辦理抵押權
    塗銷登記而行使之（詳如附表所示），致不知情之各該地政
    事務所承辦公務員在其職務上所掌之土地、建物改良物登記
    簿上為不實之登載，足生損害於丙○○○、王蔡明月及地政
    機關對於土地、建物登記管理之正確性。
二、案經丙○○○、王蔡明月訴請台北縣政府警察局海山分局報
    請臺灣板橋地方法院檢察署檢察官偵查起訴。
    理  由
壹、程序方面
    證人王小慧、林婉宜、藍心榆於偵查中證述，為被告以外之
    人，在偵查中向檢察官所為陳述，並無顯不可信之情況，依
    刑事訴訟法第一百五十九條之一第二項規定有證據能力。被
    告甲○○所提之債權明細表、金龍保全公司董事會會議紀錄
    、甲○○先生債權人會議決議事項、板信商業銀行支票存款
    交易明細表等文件，均為從事業務之人於業務上或通常業務
    過程所製作之紀錄文書，依刑事訴訟法第一百五十九條之四
    第二款規定，有證據能力。告訴人提出之本票、他項權利證
    明書、原審向臺北縣樹林、三重、中和、板橋地政事務所所
    調取上開五筆不動產抵押權登記、塗銷登記申請書及本院向
    各該地政事務所所調取上開五筆不動產登記簿騰謄本等資料
    ，前者當事人同意作為證據，後者當事人對之作為證據無異
    議，視為同意作為證據，依刑事訴訟法第一百五十九條之五
    規定，均有證據能力，合先敘明。
貳、實體方面
一、訊據上訴人即被告甲○○、乙○○矢口否認上開犯行，被告
    甲○○辯稱：伊原先經營代書業務多年，與告訴人丙○○○
    為多年朋友，後因經營金龍保全股份有限公司（以下簡稱金
    龍保全公司），向告訴人丙○○○陸續借貸四千四百九十萬
    元，期間陸陸續續還款，但是還了又借，總額還是一樣，曾
    以上述五筆不動產向告訴人丙○○○借貸二千三百二十萬元
    ，並設定第二順位抵押權，嗣後因為前開房地均係向銀行貸
    款購買，為減輕負擔，所以將房子賣掉，每一件塗銷抵押權
    登記均有跟告訴人丙○○○協議，先讓伊辦理塗銷抵押權之
    設定，另外以個人支票作為向告訴人丙○○○借款之擔保，
    當初是逐件與告訴人達成協議而塗銷，所以時間均不相同，
    因為告訴人丙○○○之上開抵押權為第二順位，實際效益不
    高，再加上伊按時給付利息多年，告訴人丙○○○覺得不會
    吃虧所以才在未清償債務之情形同意塗銷抵押權登記。何況
    ，告訴人丙○○○之印鑑由其本人保管，非由被告保管，印
    鑑證明為告訴人本人申請之後交付，若未得到告訴人丙○○○、王蔡明月等人之同意，焉可能取得印鑑章、印鑑證明。
    清償債務證明書、切結書等文件雖非告訴人親筆所寫，但都
    在告訴人丙○○○面前蓋上印鑑章，足以證明告訴人二人確
    有同意塗銷抵押權，告訴人丙○○○表示他項權利證明書放
    在保險箱內，因保險箱過多，不知道放在哪一個，還要去找
    很麻煩，所以才會同意以切結書方式取代他項權利證明書云
    云。被告乙○○則辯稱：伊為被告甲○○之大姊，經營美容
    業，並未在代書事務所工作，當初因為甲○○代書事務所之
    員工請產假，人力吃緊，伊只是基於人情關係，代為向地政
    事務所提出申請土地登記申請書等文件而已，對於被告甲○○與告訴人間借貸設定抵押權、塗銷抵押權等事一概不知等
    語置辯。
二、經查：
    (一)被告甲○○於八十二年十一月十五日以陳有亮所有坐落在
      臺北縣永和市○○段九三一地號土地（權利範圍為所有權
      四分之一）及其上建物設定最高限額抵押權五百二十萬元
      給告訴人丙○○○，實際借款四百萬元。於八十六年一月
      九日以林綵蘩所有座落在臺北縣樹林市○○○段橫坑子小
      段四七六之一、之十六、之二一地號土地（權利範圍均為
      所有權六分之一），設定最高限額抵押權六百五十萬元給
      告訴人丙○○○，實際借款五百萬元。於八十六年六月四
      日以林張梅玉所有坐落在臺北縣板橋市○○○段一一三之
      四地號土地（權利範圍為所有權十萬分之一二四０）及其
      上建物設定最高限額抵押權五百二十萬元給告訴人丙○○○，實際借款四百萬元。於八十八年八月十八日以陳俊龍
      所有坐落在臺北縣三重市○○段一四五九地號土地（權利
      範圍為所有權全部）及其上建物設定最高限額抵押權一百
      五十六萬元給告訴人丙○○○，實際借款一百二十萬元。
      於八十八年七月二十日以甲○○所有坐落在臺北縣中和市
      ○○○段一三之二地號土地（權利範圍為所有權十萬分之
      三四六七）及其上建物設定最高限額抵押權八百四十萬元
      予王蔡明月（即丙○○○之女）作為擔保，實際向告訴人
      丙○○○借款七百萬元等情，為被告甲○○所是認，復有
      告訴人提出之他項權利證明書、本票及臺北縣樹林地政事
      務所95年5月8日北縣樹地登字第0950005929號、三重地政
      事務所95年5月5日北縣重地登字第0950006253號、中和地
      政事務所95年5月5日北縣中地資字第0950005915號、第00
      00000000號、板橋地政事務所95年5月5日北縣板地登字第
      0950006792號函暨所附抵押權設定登記申請資料各一份在
      卷可稽。又上開抵押權均為第二順位抵押權，為被告、告
      訴人所不爭執，並分別於如附表所示時間，向各該管地政
      事務所辦理抵押權塗銷登記，亦有上開地政事務所函附之
      土地塗銷登記申請書、登記清冊、債務清償證明書、印鑑
      證明書、他項權利證明書遺失切結書等資料附卷可憑。又
      被告甲○○總計向丙○○○借貸四千四百九十萬元，利息
      給付至九十三年七月一日止，而本金迄今未清償等節，復
      為被告甲○○、告訴人丙○○○所是認。因而，被告甲○○向告訴人丙○○○一共借貸四千四百九十萬元，其中設
      定六筆不動產抵押權，設定之權利人包括告訴人丙○○○
      、蔡明月，其中與本案有關之五筆抵押權均為第二順位抵
      押權，均經塗銷登記，此為當事人所不爭執之事實。是本
      件爭點為被告甲○○有無得到告訴人之同意而塗銷本件抵
      押權登記？
    (二)又告訴人丙○○○於本院審理中證稱，之前因為甲○○從
      事代書工作，雙方有合作設定第二順位抵押權借款（俗稱
      「二胎」）之事業，由伊負責資金來源，但是金額不大，
      多是一、二十萬元之借貸，本件借貸則因為被告經營金龍
      保全公司，需要大量資金周轉，所以提供不動產作為擔保
      ，伊借錢給被告甲○○供金龍保全公司周轉，被告甲○○
      要塗銷抵押權設定時，都會跟伊講是要塗銷哪一件，然而
      被告甲○○並未清償本件抵押權部分之借款，所以伊未同
      意塗銷抵押權，當初係因為伊太相信被告甲○○，所以說
      需要印鑑章及印鑑證明時，伊就會提供，被告甲○○是以
      先前「二胎」借貸部分債務人已經還款，抵押權需要塗銷
      ，而騙取伊交付印鑑證明及印鑑章，林綵蘩是在被告甲○○事務所工作，但是伊原先不知道名字，只知道係被告甲○○的姊姊，看到塗銷抵押權登記申請書有一件是乙○○
      去送件，認為被告乙○○應該知情也有參與，所以一起告
      等語。告訴人蔡明月則到庭證稱，丙○○○為伊之母親，
      都是被告甲○○與丙○○○二人商談借貸、設定抵押權、
      塗銷抵押權等事宜，被告甲○○以其名下土地及建物設定
      不動產抵押權七百萬元部分，亦是向告訴人丙○○○借款
      ，伊只是母親之人頭，印鑑及印鑑證明都是交給母親處理
      ，沒有交給被告甲○○等語。可知借貸、設定抵押權及塗
      銷過程只有被告甲○○、告訴人丙○○○二人參與而已，
      告訴人蔡明月亦僅為告訴人丙○○○所借名登記者，是本
      件只需探究告訴人丙○○○有無同意塗銷即可。
    (三)被告甲○○雖為理由欄一之辯解，惟依被告甲○○於警訊
      時供稱：「因我陸續有還款，所以丙○○○陸續提供印鑑
      證明及印鑑章給我辦理塗銷抵押權設定（見他字第2812號
      卷第10頁）」，於94年11月 3日偵查中供稱：「是我去塗
      銷，我是經過告訴人之同意，告訴人說不記得文件放何保
      險箱，我們就自己寫切結書，包括簽名都是我們寫的，然
      後再交給告訴人蓋章，是我們事務所的小姐拿給告訴人親
      自蓋章‧‧‧。（既然有還款，為何不取回給告訴人的本
      票？）告訴人說她找不到。‧‧‧（告訴人何時同意塗銷
      ？‧‧‧）是一件一件去辦，她申請印鑑證明給我們後，
      我們就馬上拿去辦（同上他字卷第77至78頁）」云云，惟
      經檢察官傳訊被告代書事務所協助辦理本件塗銷抵押權設
      定登記之職員王小慧、林婉宜、藍心榆均表示不知告訴人
      印鑑章是何時蓋的之後，被告甲○○乃改稱：「蓋章時，
      證人有時應該會在場看到，但我不能確定，我是在我辦公
      室蓋章，他們應該會看到債權人，但不會看到蓋章之過程
      （同上他字卷第94至97頁）」、又稱：「我拿塗銷抵押權
      申請書、切結書及清償證明給丙○○○蓋章時，都是在我
      辦公室，現場並無第三人，所以沒有證人可以證明現場情
      形（同上他字卷第 145頁）」云云；再告訴人於94年12月
      22日偵查時另提出93年 7月間債權人會議時所列債權明細
      說明被告尚未清償原設定抵押之債權，被告甲○○復又改
      稱：「（為何告訴人會塗銷？）因當時公司缺資金，經告
      訴人同意，逐筆塗銷。（有無另外提供擔保？）有，塗銷
      有另外提供票據」云云（同上他字卷第112至113頁），然
      迄本院審理終結前，被告甲○○亦未能明確提出塗銷上開
      抵押權設定時，所提供丙○○○擔保之同額票據以實其說
      ，堪認被告甲○○前後之供述，乃隨證據調查而迥異，已
      難採信。又參以本件設定抵押權登記後，地政機關所核發
      之他項權利證明書，迄今仍多為告訴人丙○○○所執有（
      以陳俊龍房地設定抵押部分除外），業據告訴人丙○○○
      及被告甲○○供明在卷，並經告訴人丙○○○於原審95年
      6月6日庭訊時提出上開證明書正本為憑，被告甲○○雖辯
      稱：告訴人說不知放何保險箱，所以同意以切結書方式取
      代他項權利證明書云云，然以陳俊龍房地設定抵押部分，
      告訴人丙○○○於原審審理時供稱：九十三年三、四月間
      法院要拍賣該房地時，被告甲○○才把正本拿走等語（本
      院按告訴人如不知已被塗銷，即可能向法院主張抵押權優
      先受償而致本件曝光）；被告甲○○則稱伊於九十一、二
      年間開一百二十萬元支票給丙○○○兌現，將該他項權利
      證明書取回，惟上開陳俊龍房地係於88年11月 5日辦理抵
      押權塗銷登記，被告甲○○於當時未積極要求告訴人丙○○○提出他項權利證明書以利辦理塗銷登記，卻於塗銷登
      記完成後，再行索取明知已無實質權利之他項權利證明書
      ，顯與事理、常情相悖，委不足採。再者，核閱卷附被告
      甲○○辦理系爭抵押權塗銷登記文件，可知：(1)陳有亮所
      有房地部分，於82年11月15日辦理設定登記，87年1月6日
      辦理塗銷登記，並檢附85年 4月29日核發之印鑑證明；(2)
      林綵蘩所有土地部分，於86年1月9日辦理設定登記，86年
      6月30日辦理塗銷登記，並檢附85年4月29日核發之印鑑證
      明；(3)林張梅玉所有房地部分，於86年6月4日辦理設定登
      記，86年11月17日辦理塗銷登記，並檢附80年10月21日核
      發之印鑑證明；(4)陳俊龍所有房地部分，於88年 8月18日
      辦理設定登記，88年11月5日辦理塗銷登記，並檢附87年3
      月9日核發之印鑑證明；(5)甲○○所有房地部分，於88年7
      月20日辦理設定登記，88年12月29日辦理塗銷登記，並檢
      附81年 3月16日核發之印鑑證明，顯見印鑑證明均係在辦
      理塗銷登記，甚或設定登記前很久即已申請。而徵以被告
      甲○○於偵查中曾供稱：「（之前是否幫告訴人辦過土地
      塗銷登記？）是，我在作代書時一直幫告訴人辦，約有一
      、二十年」等語（見他字第2812號卷第78頁），且按一般
      人若無經常性辦理土地登記事宜，通常即不會預先申請印
      鑑證明備用，足認被告甲○○與告訴人丙○○○間確常有
      土地登記之相關代書業務處理無訛。然告訴人若確曾同意
      辦理此部分（即本案）抵押權塗銷登記，而將先前申領印
      鑑證明找出交付，何以未將同屬土地登記必須文件之他項
      權利證明書一併交付，亦屬可疑。況被告甲○○並未實際
      清償系爭原設定抵押權所擔保之債權，已如前述，告訴人
      丙○○○又豈會在無其他擔保及表示未實際清償書證下，
      任意出具清償證明書，使自己陷於可能無法求償之危險。
      據此，本院審認證人丙○○○於本院審理時結證稱：八十
      八年或八十九年起到九十三年間被告甲○○共借四千四百
      九十萬元未還，其中被告甲○○拿土地及房屋給伊設定二
      胎抵押共二千三百二十萬元，伊沒有同意塗銷該二胎抵押
      權，被告甲○○係跟伊說要做件（辦理設定抵押權），所
      以伊給被告甲○○印章及印鑑證明，伊沒有注意被告辦什
      麼等語，顯較符合上開事證及常情，是證人丙○○○並無
      同意塗銷抵押權，且按辦理抵押權設定登記，旨在擔保債
      權之清償，情理上殊無可能在債權未受清償即逕行同意塗
      銷抵押權，並書立清償證明書，故被告甲○○所辯該抵押
      權之塗銷係徵得丙○○○之同意云云，並無可採。
    (四)另辯護意旨以：被告甲○○於金龍保全公司所列債權人明
      細表雖將張蔡明霞之債權金額四千四百九十萬元，均列為
      無抵押權擔保之普通債權，告訴人丙○○○於債權人開會
      時未提出異議，足認張蔡明霞為普通債權人，亦明知該抵
      押權早已同意塗銷云云。然證人張蔡明霞於本院審理時復
      證稱：伊有參加九十二年七月十日、十一日金龍保全公司
      所開債權人會議。伊設定第二順位抵押權應有優先權，債
      權明細表卻記載沒有優先權，因當時伊不懂，所以沒有異
      議。是會議之後，伊到地政事務所查，才知道抵押權在幾
      個月前被塗銷，且伊以為提出告訴就可以拿到錢。另伊設
      定第二順位抵押權之他項權利證明書沒有遺失，也沒有寫
      切結書等語。而觀核上開債權人明細表，所提列擔保品僅
      個人支票、個人本票、公司本票、公司客票及股票等五項
      ，並不包括土地抵押擔保部分。又被告甲○○所積欠告訴
      人張蔡明霞之債權金額四千四百九十萬元中，其中以六筆
      不動產為擔保向丙○○○借款為二千三百二十萬元，五筆
      經被告甲○○辦理塗銷登記，另仍有一筆即於八十七年十
      一月二十一日以陳俊龍所有坐落在臺北縣鶯歌鎮南靖厝一
      二之五地號土地（權利範圍為所有權全部）設定最高限額
      抵押權二百六十萬元，實際借款二百萬元部分，未經辦理
      塗銷登記，業據告訴人丙○○○陳明在卷（見他字第2812
      號卷第 150頁），且被告也承認張蔡明霞債權金額內還混
      有一筆有抵押權之債權在，並有臺北縣樹林地政事務所95
      年5月8日北縣樹地登字第0950005929號函附該筆土地抵押
      權設定登記文件在卷可憑（見原審卷第81至88頁），惟此
      筆土地抵押擔保債權部分，顯亦未據記載於上開債權人明
      細表上，是債權人會議所列債權人明細表本未列明有優先
      權之債權，自亦不得據此推論張蔡明霞已同意塗銷抵押權
      ，故張蔡明霞前稱當時應該不知已被塗銷抵押權之情，尚
      堪採信。辯護人此部分辯護則無可取。
    (五)本件系爭塗銷抵押權之登記申請，就所有權人非被告甲○○本人之不動產，塗銷登記多由被告甲○○擔任代理人，
      其代書事務所職員為複代理人向該管地政機關申請，惟被
      告乙○○任代理人（無複代理）向台北縣中和地政事務所
      申辦塗銷抵押權登記之不動產，係所有權人為被告甲○○
      ，不動產建物門牌為台北縣中和市○○街23巷4弄1號，即
      塗銷時為被告甲○○戶籍所在地之不動產，此有卷附不動
      產抵押權塗銷申請資料、被告甲○○之印鑑證明及身分證
      影本為據。被告甲○○本件委由渠姐即被告乙○○申辦塗
      銷抵押權登記，處理方法顯與被告甲○○本人慣行之土地
      處理方式迥異，且依被告乙○○於警訊時乃表示對本件全
      不知情；於偵查中則供稱：我忘記是不是我辦的云云；於
      本院審理時又稱：因事務所剛好小姐請假，所以伊幫忙送
      件，只送這一次而已云云，惟若確僅送此一件，顯無混淆
      之虞，又豈會供詞反覆，不知是否為其所辦，顯見其心虛
      情怯之情。再依被告甲○○與乙○○之親屬關係，塗銷之
      抵押權為被告甲○○本人之戶籍所在地，而被告乙○○知
      其弟甲○○有利害關係，經受任為代理人，卻未實際與告
      訴人張蔡明霞接觸確認同意塗銷之情，而逕向中和地政事
      務所申請塗銷，足徵被告乙○○就所經手之前開抵押權塗
      銷登記，與被告甲○○確有犯意聯絡及行為分擔。
    (六)綜上所述，被告甲○○與乙○○所辯均無可採，其犯行堪
      以認定。
三、核被告甲○○（附表一至五）、乙○○（附表五）二人所為
    ，均係犯刑法第二百十六條、二百十條之行使偽造私文書罪
    及同法第二百十四條之使公務員登載不實罪。被告二人利用
    不知情之其代書事務所內職員偽造告訴人署押及送件之行為
    ，為間接正犯；又被告二人間就附表五所示犯行，具有犯意
    聯絡及行為分擔，均為共同正犯。且被告二人偽造署押、盜
    蓋印文於土地登記申請書、登記清冊、切結書及債務清償證
    明等文書之行為，均係偽造私文書之部分行為；又偽造私文
    書後復持以行使，偽造之低度行為，應為行使之高度行為所
    吸收，均不另論罪。被告二人單獨或共同為達塗銷附表所示
    土地（或併同建物）抵押權之目的，同時偽造土地登記申請
    書、登記清冊、切結書及債務清償證明等文書，因其被害法
    益仍僅一個，不能以其偽造之同類文書件數，計算其法益（
    最高法院七十三年度台上字第三六二九號判例參照），是應
    認附表一至五所示各次塗銷所偽造之多項文書，均各係觸犯
    一偽造私文書罪。被告二人行為後，關於刑法第五十五條牽
    連犯、第五十六條連續犯之規定，均業於九十四年一月七日
    修正公布刪除，並於九十五年七月一日施行，則被告犯行，
    因行為後新法業已刪除牽連犯、連續犯之規定，此刪除雖非
    犯罪構成要件之變更，但顯已影響行為人刑罰之法律效果，
    自屬法律有變更，依新法第二條第一項規定，比較新、舊法
    結果，仍應適用較有利於被告之行為時法律即舊法論以牽連
    犯、連續犯（最高法院九十五年第八次刑事庭會議決議參照
    ）。是被告甲○○先後五次行使偽造私文書之犯行，均時間
    緊接，所犯均係構成要件相同之罪名，顯係基於概括之犯意
    為之，應依修正前刑法第五十六條論以一罪，並加重其刑。
    又被告二人所犯上開行使偽造私文書罪及使公務員登載不實
    罪間，有方法、結果之牽連關係，應依修正前刑法第五十五
    條後段牽連犯之規定，從一重之行使偽造私文書罪處斷。又
    公訴人雖未起訴被告甲○○行使偽造如附表一至四之土地登
    記申請書及附表一、二、四之登記清冊部分，惟此部分與前
    開論罪科刑部分，有裁判上一罪關係，為起訴效力所及，本
    院自應併予審理。
四、原審未詳審酌卷證，遽認不能證明被告二人犯罪，而諭知其
    等均無罪之判決，於法尚有違誤，檢察官上訴意旨執此指摘
    原判決不當，為有理由，應由本院將原判決撤銷改判。爰審
    酌被告二人未經授權，任意塗銷設定予告訴人之抵押權，使
    告訴人蒙受鉅額權益損失，犯後猶一再飾詞狡辯，不知悔悟
    ，兼衡本件均為被告甲○○主導，被告乙○○僅配合辦理一
    件，惡性輕重有異等一切情狀，分別量處如主文第二項、第
    三項所示之刑。被告甲○○偽造如附表一至五所示之「丙○○○」及「王蔡明月」之署押；被告乙○○偽造如附表五所
    示「王蔡明月」之署押，均應依刑法第二百十九條之規定，
    於各該主文項下併予宣告沒收。
據上論斷，應依刑事訴訟法第三百六十九條第一項前段、第三百
六十四條、第二百九十九條第一項前段，刑法第二條第一項前段
、第二十八條、第五十六條（修正前）、第二百十六條、第二百
十條、第二百十四條、第二百十九條、第五十五條（修正前），
罰金罰鍰提高標準條例第一條前段，判決如主文。
本案經檢察官王壬貴到庭執行職務。
中　　華　　民　　國　　96　　年　　1 　　月　　30　　日
　　　　　　　　　刑事第一庭審判長法　官  蔡  長  溪
　　　　　　　　　　　　　　　　  法　官  林  俊  益
　　　　　　　　　　　　　　　　  法　官  陳  春  秋
以上正本證明與原本無異。
如不服本判決，應於收受送達後十日內向本院提出上訴書狀，其
未敘述上訴之理由者並得於提起上訴後十日內向本院補提理由書
（均須按他造當事人之人數附繕本）。
                                  書記官  李  家  敏
中　　華　　民　　國　　96　　年　　2 　　月　　2 　　日
附錄：本案論罪科刑法條全文
中華民國刑法第210條（偽造變造私文書罪）
偽造、變造私文書，足以生損害於公眾或他人者，處五年以下有
期徒刑。
中華民國刑法第216條（行使偽造變造或登載不實之文書罪）
行使第二百十條至第二百十五條之文書者，依偽造、變造文書或
登載不實事項或使登載不實事項之規定處斷。
中華民國刑法第214條（使公務員登載不實罪）
明知為不實之事項，而使公務員登載於職務上所掌之公文書，足
以生損害於公眾或他人者，處三年以下有期徒刑、拘役或五百元
以下罰金。
附表
┌─┬─────┬───────┬──────────┐
│編│申請塗銷日│偽造私文書    │(1)偽造之署押        │
│號│期、地點  │              │(2)盜用之印文        │
├─┼─────┼───────┼──────────┤
│  │          │土地登記申請書│(1)申請人欄「丙○○○│
│  │          │              │  」署押一枚        │
│  │          │              │(2)申請人欄「丙○○○│
│  │          │              │  」印文一枚        │
│  │          │登記清冊      │(1)聲請人欄「丙○○○│
│  │87年1月6日│              │  」署押一枚        │
│一│中和地政事│              │(2)聲請人欄「丙○○○│
│  │務所      │              │  」印文一枚        │
│  │          │切結書        │(1)立切書人欄「蔡張明│
│  │          │              │  霞」署押一枚      │
│  │          │              │(2)立切書人欄「蔡張明│
│  │          │              │  霞」印文一枚      │
│  │          │清償證明書    │(1)立證書人欄「蔡張明│
│  │          │              │  霞」署押一枚      │
│  │          │              │(2)立證書人欄「蔡張明│
│  │          │              │  霞」印文一枚      │
├─┼─────┼───────┼──────────┤
│  │          │土地登記申請書│(1)申請人欄「丙○○○│
│  │          │              │  」署押一枚        │
│  │          │              │(2)申請人欄「丙○○○│
│  │          │              │  」印文一枚        │
│  │          │登記清冊      │(1)聲請人欄「丙○○○│
│  │          │              │  」署押一枚        │
│  │86年 6月30│              │(2)聲請人欄「丙○○○│
│二│日        │              │  」印文一枚        │
│  │樹林地政事│切結書        │(1)立切書人欄「蔡張明│
│  │務所      │              │  霞」署押一枚      │
│  │          │              │(2)立切書人欄「蔡張明│
│  │          │              │  霞」印文一枚      │
│  │          │清償證明書    │(1)立證書人欄「蔡張明│
│  │          │              │  霞」署押一枚      │
│  │          │              │(2)立證書人欄「蔡張明│
│  │          │              │  霞」印文一枚      │
├─┼─────┼───────┼──────────┤
│  │          │土地登記申請書│(1)申請人欄「丙○○○│
│  │          │              │  」署押一枚        │
│  │          │              │(2)申請人欄「丙○○○│
│  │          │              │  」印文一枚        │
│  │86年11月17│切結書        │(1)立切書人欄「蔡張明│
│三│日        │              │  霞」署押一枚      │
│  │板橋地政事│              │(2)立切書人欄「蔡張明│
│  │務所      │              │  霞」印文一枚      │
│  │          │清償證明書    │(1)立證書人欄「蔡張明│
│  │          │              │  霞」署押一枚      │
│  │          │              │(2)立證書人欄「蔡張明│
│  │          │              │  霞」印文一枚      │
├─┼─────┼───────┼──────────┤
│  │          │土地登記申請書│(1)申請人欄「丙○○○│
│  │          │              │  」署押一枚        │
│  │          │              │(2)申請人欄「丙○○○│
│  │          │              │  」印文一枚        │
│  │          │登記清冊      │(1)聲請人欄「丙○○○│
│  │          │              │  」署押一枚        │
│  │88年11月 5│              │(2)聲請人欄「丙○○○│
│四│日        │              │  」印文一枚        │
│  │三重地政事│切結書        │(1)立切書人欄「蔡張明│
│  │務所      │              │  霞」署押一枚      │
│  │          │              │(2)立切書人欄「蔡張明│
│  │          │              │  霞」印文一枚      │
│  │          │清償證明書    │(1)立證書人欄「蔡張明│
│  │          │              │  霞」署押一枚      │
│  │          │              │(2)立證書人欄「蔡張明│
│  │          │              │  霞」印文一枚      │
├─┼─────┼───────┼──────────┤
│  │          │切結書        │(1)立切書人欄「王蔡明│
│  │          │              │  月」署押一枚      │
│  │88年12月29│              │(2)立切書人欄「王蔡明│
│五│日        │              │  月」印文一枚      │
│  │中和地政事│清償證明書    │(1)立證書人欄「王蔡明│
│  │務所      │              │  月」署押一枚      │
│  │          │              │(2)立證書人欄「王蔡明│
│  │          │              │  月」印文一枚      │
└─┴─────┴───────┴──────────┘
